臺灣臺南地方法院臺南簡易庭民事判決
110年度南簡字第1646號  
原      告  冠逸工業股份有限公司

法定代理人  遲玉宴
被      告  陳哲和即陳伯傑

訴訟代理人  李孟仁律師
上列當事人間請求給付利息事件，本院於民國111年6月7日言詞
辯論終結，判決如下：
    主　　  文
被告應給付原告新臺幣參萬陸仟貳佰柒拾元。
原告其餘之訴駁回。
訴訟費用由被告負擔百分之六，餘由原告負擔。
本判決第一項得假執行，但被告如以新臺幣參萬陸仟貳佰柒拾元
為原告預供擔保，得免為假執行。
原告其餘假執行之聲請駁回。
    事實及理由
一、原告主張：被告父親陳進財係原告公司負責人舊識好友，因
    被告購買房產需要資金繳付頭期款，為被告向原告商討借款
    事宜；兩造遂於民國96年7月21日成立消費借貸契約（下稱
    系爭消費借貸契約），約定原告將新臺幣（下同）500,000
    元貸與被告，嗣被告再將500,000元返還原告，借款利息以
    月息1分計算（即年利率12%）；原告乃簽發支票2紙（面額
    共500,000元）交付被告，被告迄至陳進財於104年間驟逝為
    止，卻均未依約給付借款利息或主動還款，經原告出示借據
    催告返還後，被告始自105年1月起按月償還10,000元，歷經
    4年多終將本金償還完畢；然被告尚未給付借款利息及遲延
    利息，爰依消費借貸之法律關係請求被告給付利息；縱非以
    月息1份計算利息，亦應以法定年利率5%計算等語。並聲明
    ：㈠被告應給付原告561,042元；㈡願供擔保請准宣告假執行
    。
二、被告則以：陳進財生前為州巧科技股份有限公司桃園廠廠長
    ，原告公司為配合廠商，因陳進財常將線割業務發包或介紹
    其他業務給原告，原告才會允諾借款且未約定清償期限及利
    息，原告長期未曾催討借款，亦係陳進財基於職位關係所生
    友誼與利益關係使然；原告於陳進財驟逝後即向被告催討借
    款，最終協議被告自105年1月起按月分期給付10,000元至清
    償完畢為止；茲原告已將借款500,000元清償完畢，未積欠
    原告任何債務，故原告請求為無理由；縱認陳進財曾與原告
    約定給付借款利息，被告也未授權陳進財與原告達成此約定
    ，另被告就利息超過5年時效部分拒絕給付等語，資為抗辯
    。並聲明：㈠原告之訴駁回；㈡如受不利判決，願供擔保請准
    宣告免為假執行。
三、不爭執事項
　㈠被告於96年7月21日簽立借據交付原告，並已兌現原告所簽發
    支票而受領借款500,000元。
　㈡原告於104年6月即陳進財過世前，未向被告催討借款或其所
    稱借款利息，亦未要求設定抵押權。
　㈢被告自105年1月起按月分期清償10,000元至109年2月止，已
    將借款500,000元清償完畢。
四、兩造間爭點
　㈠原告依系爭消費借貸契約請求給付借款利息510,000元，有無
    理由？
　㈡原告依系爭消費借貸契約請求給付遲延利息51,042元，有無
    理由？
五、法院的判斷
　　原告提出的證據不足以證明兩造有約定要給付借款利息，所
    以原告請求給付約定借款利息部分敗訴，但法定遲延利息除
    時效已完成部分外，原告還是可以請求被告給付。依本件卷
    內證據判斷，法定遲延利息時效於起訴時即110年8月24日中
    斷，故原告可以請求自105年8月25日以後發生的法定遲延利
    息36,270元。
　㈠基礎事實
　　原告與被告於96年7月21日成立系爭消費借貸契約，約定原
    告將500,000元貸與被告，被告再將500,000元返還原告，嗣
    原告簽發支票2紙(面額共500,000元)交付被告兌現完畢；迄
    至陳進財於104年間驟逝為止，原告未向被告催討借款或其
    所稱借款利息，被告亦未主動還款或給付原告所稱借款利息
    ，後來原告出示借據催告返還借款，被告始依協議自105年1
    月起按月償還10,000元，歷經4年多已將借款本金償還完畢
    等事實，為兩造所不爭執，復有借據影本1紙、支票影本2紙
    在卷可稽（見桃簡卷第6頁至第7頁），應堪認定。
　㈡借款利息
　　⒈稱消費借貸者，謂當事人一方移轉金錢或其他代替物之所
      有權於他方，而約定他方以種類、品質、數量相同之物返
      還之契約；利息或其他報償應於契約所定期限支付之；民
      法第474條第1項、第477條第1項前段定有明文。當事人主
      張有利於己之事實者，就其事實有舉證之責任；民事訴訟
      法第277條前段亦有明定。如原告能先證明兩造約定應給
      付借款利息，自得請求被告依約給付借款利息，惟若原告
      未能先證明兩造約定應給付借款利息，本院即無從認定被
      告有給付借款利息之義務，當應駁回原告關於給付借款利
      息之請求。
　　⒉原告為證明兩造約定被告應以月息1分（即年利率12%）給
      付借款利息，固聲請其公司職員林淑美到庭證述：「陳進
      財到我們公司找我們老闆，說他兒子即被告要買房子……要
      借50萬元當頭期款，願意支付月息一分利……隔幾天後，被
      告有來寫借據……被告當時是在我們老闆辦公室內簽名，我
      在外面的辦公室……當時老闆辦公室的門沒有關，我們在外
      面有聽到被告說願意付月息一分利」（見本院卷第119頁
      至第121頁）等語。然原告負責人辦公室與職員辦公室非
      屬相同空間，即使辦公室的門沒有關，除非談話者音量較
      為大聲，否則位處不同空間，應不容易清晰聽到談話內容
      ；何況，公司員工於上班時間應該會有工作需要完成，正
      常情況下應專注於工作內容，而不會特別關注老闆與他人
      的談話內容；證人林淑美卻稱能明白聽到當時談話內容，
      尚非完全無疑。其次，人類感覺器官所接收的信息甚多，
      需要遺忘較不重要的信息以減輕大腦的空間壓力，而遺忘
      的速度與記憶的時間有關，被告向原告借款無關證人林淑
      美自身利益且非屬重大事件，證人林淑美卻對該約15年前
      的對話保持清晰記憶，亦有違常情。參以被告所簽立借據
      連支票號碼都記載明確，獨未記載兩造有關於借款利息之
      約定，原告於訴訟中關於借款利息所為主張也有前後矛盾
      （見桃簡卷第4頁至第5頁、本院卷第79頁至第87頁），本
      院自難率信原告此部分所主張事實為真。依前揭法律規定
      及說明，原告請求被告給付借款利息510,000元，當非有
      據。
　　⒊原告固另稱：「我開票的日期96年7月25日、96年8月17日
      就是被告應該清償如支票所載借款金額的期日，到期日就
      是催告日」（見本院卷第148頁）云云，惟原告於其所簽
      發支票上所載日期乃係發票日（見桃簡卷第7頁），被告
      於票載發票日前尚不得為付款提示，故被告最快僅能於發
      票日兌現領取票款（即借款），被告既係為支付購屋頭期
      款而向原告借款，自無可能約定於取得借款當日即將借款
      返還原告。況依民法第478條規定：「借用人應於約定期
      限內，返還與借用物種類、品質、數量相同之物，未定返
      還期限者，借用人得隨時返還，貸與人亦得定一個月以上
      之相當期限，催告返還」，返還期限（即清償日期）須經
      兩造合意，如兩造未約定返還期限，原告依法得定相當期
      限催告返還，故返還期限與催告日截然不同。原告此部分
      主張應係誤解法律規定所致，自無可採。
　㈢遲延利息
　　⒈給付無確定期限者，債務人於債權人得請求給付時，經其
      催告而未為給付，自受催告時起，負遲延責任；遲延之債
      務，以支付金錢為標的者，債權人得請求依法定利率計算
      之遲延利息；民法第229條第2項前段及第233條第1項前段
      定有明文。應付利息之債務，其利率未經約定，亦無法律
      可據者，週年利率為5%；民法第203條復有明定。
　　⒉原告陳稱：「原告……於104年9月間約被告提及歸還借款」
      （見本院卷第83頁）等語，核與被告陳稱：「被告父親陳
      進財104年5月間驟逝……原告即來催討借款」（見本院卷第
      69頁）等語相符，參以被告後來同意自105年1月起分期清
      償借款，堪認系爭消費借貸契約清償期限於105年1月前已
      屆至，否則被告無庸自105年1月起清償借款。從而，系爭
      消費借貸契約返還期限經原告催告後已於105年1月前屆至
      ，被告自返還期限屆滿後即應負遲延責任。
　　⒊被告固辯稱：「被告本人所簽借據既無利息約定，甚至無
      清償期，是原告主張約定利息與法定遲延利息即均屬無據
      」（見本院卷第141頁至第143頁）等語，惟法定遲延利息
      係基於民法規定而來，債權人無庸先行約定即可依法請求
      ，故被告此部分答辯應係對法律有所誤解，尚無可採。
　　⒋上開遲延債務係以支付金錢（即返還借款）為標的，依前
      揭法律規定，原告得請求被告給付按法定利率5%計算之遲
      延利息。惟利息請求權因五年間不行使而消滅；時效完成
      後，債務人得拒絕給付；民法第126條及第144條第1項定
      有明文。本件遲延利息請求權時效於原告起訴時即110年8
      月24日中斷（見桃簡卷第4頁），被告得拒絕給付時效已
      完成部分遲延利息，故原告僅得請求自105年8月25日以後
      發生之遲延利息。茲被告除否認有給付遲延利息義務並以
      時效抗辯外，於訴訟中對該利息計算未曾爭執，爰以原告
      請求利息數額扣除時效完成部分予以計算。準此，原告得
      請求被告給付遲延利息金額應為36,270元（計算式：請求
      遲延利息總額－第1期至第7期遲延利息總額－第8期遲延利
      息金額×24÷31＝51,042－13,417－1,355＝36,270）。
六、綜上所述，原告依系爭消費借貸契約之法律關係，請求被告
    給付遲延利息36,270元，為有理由，應予准許。原告逾此所
    為請求，則屬無據，應予駁回。
七、原告雖聲明願供擔保請准宣告假執行，惟本件就原告勝訴部
    分，係適用簡易訴訟程序所為被告敗訴判決，依民事訴訟法
    第389條第1項第3款規定，不待原告聲明即應依職權宣告假
    執行。原告敗訴部分，假執行之聲請則因訴之駁回而失所附
    麗，應予駁回。被告陳明願供擔保聲請宣告免為假執行，就
    原告勝訴部分，核無不合，爰酌定相當擔保金額，予以准許
    。
八、本件事證已臻明確，兩造其餘攻擊防禦方法及所提證據，經
    本院斟酌後，核與判決結果不生影響，爰不逐項論述，併此
    敘明。
九、訴訟費用負擔之依據：民事訴訟法第79條。 
中　　華　　民　　國　　111 　年　　7 　　月　　14　　日
                  臺灣臺南地方法院臺南簡易庭
　　　                            法  官　陳谷鴻　　　
以上正本證明與原本無異。   
如不服本判決，應於判決送達後20日內，向本院提出上訴狀並表
明上訴理由，如於本判決宣示後送達前提起上訴者，應於判決送
達後20日內補提上訴理由書（須附繕本）。如委任律師提起上訴
者，應一併繳納上訴審裁判費。
中　　華　　民　　國　　111 　年　　7 　　月　　21　　日
                                 書記官  呂伊謦